臺灣新北地方法院刑事判決
111年度金簡上字第45號
公  訴  人  臺灣新北地方檢察署檢察官
上  訴  人  
即  被  告  王毓霏



選任辯護人  黃傑琳律師                    
上列上訴人即被告因違反洗錢防制法等案件，不服本院中華民國
111年1月25日111年度金簡字第60號第一審刑事簡易判決（聲請
簡易判決處刑案號：110年度偵字第41281號），提起上訴，本院
管轄之第二審合議庭認應適用通常程序審理，並自為第一審判決
如下：
    主  文
原判決撤銷。
甲○○無罪。
    事實及理由
一、公訴意旨略以：被告甲○○得預見提供金融帳戶予不相識之人
    使用，可能被持以作為收取不法款項之用，且一般正常交易
    ，多使用自己帳戶收取款項，以降低轉手風險並杜爭議，殆
    無使用他人帳戶收取匯款，再行要求帳戶所有人提領款項另
    為交付之可能，故先行提供帳戶，再依指示提領款項交付之
    工作，實為收取詐欺等犯罪贓款之俗稱「車手」行為，竟仍
    不違背其本意，而與真實姓名年籍不詳綽號「林文龍」之成
    年詐騙人員，共同基於意圖為自己不法所有之詐欺、洗錢等
    犯意聯絡，於民國110年5月26日前不詳時日，在新北市新莊
    區居所，將其申辦之彰化商業銀行股份有限公司帳號000-00
    000000000000號帳戶（下稱彰銀帳戶）之存摺、身分證件等
    帳戶資料(聲請簡易判決處刑書贅載提款卡)，提供予「林文
    龍」所屬詐騙集團使用。嗣「林文龍」取得上開帳戶後，竟
    與詐騙集團成員共同意圖為自己不法所有，基於詐欺取財之
    犯意聯絡，於110年5月26日11時許，致電予告訴人乙○○，佯
    裝為告訴人之姪子，向告訴人誆稱：急需用錢云云，使告訴
    人陷入錯誤，於同日12時16分許，臨櫃無摺匯款新臺幣（下
    同）25萬元至上開彰銀帳戶。其後，被告旋依「林文龍」指
    示，於同日14時4分許、14時14分許、14時15分許，在新北
    市○○區○○路000號彰化商業銀行思源分行內，自上開帳戶陸
    續提領22萬8,000元、1萬元、1萬2,000元，並將上開款項交
    予「林文龍」指定之人，以此方式掩飾、隱匿前揭詐欺犯罪
    所得之去向及所在。
二、按犯罪事實應依證據認定之，無證據不得認定犯罪事實；不
    能證明被告犯罪者或其行為不罰者，應諭知無罪之判決，刑
    事訴訟法第154 條第2 項及第301 條第1 項分別定有明文。
    次按認定不利於被告之事實，須依積極證據，苟積極證據不
    足為不利於被告事實之認定時，即應為有利於被告之認定，
    更不必有何有利之證據；又事實之認定，應憑證據，如未能
    發現相當證據，或證據不足以證明，自不能以推測或擬制之
    方法，以為裁判基礎。而刑事訴訟法上所謂認定犯罪事實之
    積極證據，係指適合於被告犯罪事實之認定之積極證據而言
    ，雖不以直接證據為限，間接證據亦包括在內；然而無論直
    接或間接證據，其為訴訟上之證明，須於通常一般之人均不
    致有所懷疑，而得確信其為真實之程度者，始得據為有罪之
    認定，倘其證明尚未達到此一程度，而有合理之懷疑存在時
    ，致使無從形成有罪之確信，根據「罪證有疑，利於被告」
    之證據法則，即不得遽為不利被告之認定（最高法院30年上
    字第816 號、29年上字第3105號、30年上字第1831號、40年
    台上字第86號及76年台上字第4986號判決意旨參照）。
三、聲請簡易判決處刑意旨認被告涉犯詐欺、洗錢罪嫌，無非係
    以被告供述、證人即告訴人於警詢之指訴、上開彰銀帳戶之
    交易明細、告訴人提供之存摺內頁影本、匯款傳票、其與詐
    騙集團間之對話紀錄截圖、受理詐騙帳戶通報警示簡便格式
    表及監視器畫面等為其論據。訊據被告堅詞否認有何詐欺取
    財、洗錢之犯嫌，辯稱：我僅係單純欲辦理貸款而提供彰銀
    帳戶，因自稱「黃建國」之人對我表示其可以百分之百過件
    ，且其向我索取存摺、身分證、聯徵紀錄與一般貸款程序相
    符，我才會相信，我並沒有詐欺、洗錢之主觀犯意等語。辯
    護人為被告辯護稱：被告因遭逢疫情薪水減半，而有貸款需
    求，惟因其前與花旗銀行辦理協商紀錄致無法再向銀行貸款
    ，故在網路上尋覓至快貸網股份有限公司之民營信貸公司，
    嗣暱稱「貸款達人黃建國」之人與被告聯繫，其向被告要求
    之勞保異動書、聯徵資料，與一般貸款所需資料相符，且其
    一再保證過件，並向被告表示因還款能力不足，只需做好流
    水帳即可，致被告誤信僅須配合提供流水帳即可順利貸款；
    又依照「林文龍」提出之委託合約書有律師簽章，且清楚載
    明為辦理貸款所需費用、違約規定，被告因此未曾起疑，且
    「林文龍」表示匯款人為乙○○，與實際匯款人名相同，110
    年5月26日向被告拿取款項之人為年輕人，與「林文龍」所
    稱財務長的姪子年齡相當，被告因此誤信而將款項交付。況
    被告提供之彰銀帳戶為被告薪資轉帳帳戶，衡情，參 與詐
    欺犯行之人並不會提供重要帳戶作為犯行所用，益徵被告僅
    係單純預借款，卻遭「黃建國」、「林文龍」所騙，被告主
    觀上並無詐欺之主觀犯意等語。
四、經查：
　㈠被告於110年5月26日前某日，將其申辦彰銀帳戶之存摺封面
    、身分證正反面之翻拍照片，傳送予真實姓名年籍不詳、LI
    NE暱稱「貸款達人黃建國」之人，於申辦過程中，「黃建國
    」要求被告與自稱「林文龍」之人聯繫。嗣「林文龍」因承
    辦所需，要求被告簽署「委託合約書」。於此期間，「黃建
    國」、「林文龍」等人及其所屬詐欺集團成員，於110年5月
    26日11時許，致電予告訴人，佯裝為告訴人之姪子，向告訴
    人誆稱：急需用錢云云，使告訴人陷入錯誤，於同日12時16
    分許，臨櫃無摺匯款25萬元至上開彰銀帳戶。其後，被告依
    「林文龍」指示，於同日14時4分許、14時14分許、14時15
    分許，在新北市○○區○○路000號彰化銀行思源分行內，自上
    開帳戶陸續提領22萬8,000元、1萬元、1萬2,000元，並將上
    開款項交予「林文龍」指定之姓名年籍不詳之人等情，此據
    被告於偵查、本院準備程序時坦承在卷(見新北地檢署110年
    度偵字第41281號卷，下稱【偵卷】，第32至33頁；本院111
    年度金簡上字第45號卷，下稱【本院卷】，第99、143至144
    頁)，核與證人即告訴人於警詢之證述相符(見偵卷第7至8頁
    )，並有被告提領款項之監視器畫面、彰化縣警察局彰化分
    局中正派出所受理詐騙帳戶通報警示簡便格式表、告訴人之
    臺灣銀行存摺封面及內頁影本、告訴人與詐欺集團之LINE對
    話紀錄、匯款申請書、彰化商業銀行汐科分行110年7月9日
    彰汐科字第1100000019號函暨檢附之彰銀帳戶開戶資料及交
    易明細及被告與「黃建國」、「林文龍」之對話紀錄等件在
    卷可參(見偵卷第11至19、20至24、35至86頁；本院卷第149
    至217頁)，是此部分事實堪予認定。
  ㈡按刑法上之故意，可分為直接故意與不確定故意（間接故意
    ），行為人對於構成犯罪之事實，明知並有意使其發生者，
    為直接故意；行為人對於構成犯罪事實，預見其發生而其發
    生並不違背其本意者，為間接故意。又刑法詐欺罪雖不處罰
    過失，然「有認識過失」與「不確定故意」二者對犯罪事實
    之發生，均「已有預見」，區別在於「有認識過失」者，乃
    「確信」該事實不會發生，而「不確定故意」者，則對於事
    實之發生，抱持縱使發生亦「不在意」、「無所謂」之態度
    。再者，對於社會上人事物之警覺性與風險評估，本因人而
    異，且詐騙手法日新月異，詐欺集團成員大多能言善道、鼓
    舌如簧，盡其能事虛捏誆騙，故是否受騙實與個人教育、智
    識程度、社會背景非必然相關，此觀諸各種詐騙手法雖經政
    府大力宣導，媒體並大幅報導，仍有眾多被害人持續受騙上
    當，即可知悉。且詐欺犯罪之被害者，除遭詐騙錢財外，亦
    有可能遭詐騙個人證件、金融機構存摺、行動電話門號等物
    ，甚至尚有在不知情之狀況下遭詐欺集團設局利用出面領款
    之人，自不得僅以申請辦理貸款或求職應徵工作者乃出於任
    意性交付金融帳戶存摺、金融卡及密碼等資料正式提領贓款
    進而交付詐欺成員之人，再憑空佐以虛幻、浮動之通常人標
    準應有之客觀合理智識經驗，即率爾認定渠等必有幫助或參
    與詐欺取財、洗錢之認知及故意。因此，交付或輾轉提供金
    融帳戶等工具性資料之人提交贓款者是否參與或幫助詐欺取
    財、洗錢罪，既有受詐騙始交付之可能，就渠等是否確係出
    於直接或間接故意之認識而為參與或幫助詐欺、洗錢之行為
    ，自應按證據法則從嚴審認。又所謂洗錢，除利用不知情之
    合法管道（如金融機關）為之外，尚須行為人主觀上有使犯
    罪所得財物或利益之來源合法化之犯意，客觀上有改變該財
    物或利益之本質，以避免追訴處罰所為之掩飾或藏匿行為，
    始克相當。反之，如非基於自己自由意思而係被脅迫、遭詐
    欺等原因而交付帳戶或提交贓款，則交付帳戶或提交贓款之
    人並無幫助、參與犯罪或洗錢之意思，亦非認識收受其帳戶
    者將持以對他人從事詐欺取財等財產犯罪，或有藉由該帳戶
    使犯罪所得財物或利益之來源合法化之行為而仍為交付。是
    其交付帳戶之相關資料或提交贓款時，既非能預測其帳戶或
    提交之贓款將被他人作為詐欺取財或掩飾、隱匿犯罪所得之
    工具，則其交付帳戶相關資料或提交贓款之行為，即不能成
    立幫助、參與詐欺取財或洗錢等犯罪。而於判斷帳戶交付或
    提交贓款者是否具有預見而不違背其本意之幫助、參與詐欺
    或洗錢犯意，或應得斟酌帳戶資料交付前或提交贓款前之對
    話、磋商、查證過程、事後之行為反應，並綜合帳戶交付或
    提交贓款人之理解判斷能力、教育智識程度、生活工作經歷
    及其他各項情事，予以研判，斷不能僅因帳戶交付人有提供
    帳戶、提交贓款之客觀行為，即認其有幫助、參與詐欺取財
    或洗錢之主觀犯意。故而，關於交付金融帳戶、贓款之人是
    否成立幫助、參與詐欺取財罪或洗錢罪，既因有受詐騙而交
    付帳戶資料或提交贓款之可能，基於無罪推定、罪疑唯輕之
    證據法則，就其是否確係基於直接故意或間接故意而為幫助
    或參與詐欺取財、洗錢行為，自應從嚴審慎認定，倘有事實
    足認提供金融帳戶等工具性資料者顯或提交贓款之人有可能
    係遭詐騙所致，或該等資料歷經迂迥取得之使用後，已然逸
    脫原提供者最初之用意，乃提供者所不知或無法防範，此時
    ，復無明確事證足以確信提供金融帳戶等工具性資料者或提
    交贓款之人，有何直接或間接參與或幫助犯罪故意，因而對
    於其主觀犯意存有合理懷疑時，基於罪疑唯輕、有疑唯利被
    告之刑事訴訟原則，自應為有利於行為人之認定，以免逸脫
    無罪推定原則。
　㈢被告於110年5月間具資金需求，惟因前有債務協商及債務之
    紀錄而無法向銀行貸款，被告乃於同年5月間於網際網路快
    貸網股份有限公司尋覓貸款機會，嗣於同年月20日，即有自
    稱「黃建國」之人以通訊軟體LINE訊息，與被告取得聯繫，
    告知能夠協助被告辦理貸款等情，此有被告與「黃建國」通
    訊軟體LINE對話記錄等在卷可憑(見偵卷第59至86頁)，並經
    本院當庭勘驗被告手機傳送予「黃建國」之財團法人金融聯
    合徵信中心當事人綜合信用報告在卷可佐(見本院卷第141頁
    )，足認被告於110年間確有負債紀錄，是被告辯稱其因債信
    不佳，無法向銀行辦理貸款，始於同年5月於網際網路易借
    網網站尋覓貸款機會，而與Line暱稱為「黃建國」之人聯繫
    貸款事宜等情，為實在之詞。可徵被告初與「黃建國」、「
    許文龍」之聯絡貸款事誼並非虛妄，是被告主觀上是否存有
    不法所有之意圖，已非無疑。
　㈣再觀諸被告與「黃建國」之詢問貸款流程，及後續與「林文
    龍」聯繫之LINE對話紀錄：
　⒈被告於110年5月20日在網路上搜尋至快貸網股份有限公司，
    聯繫上自稱「黃建國」之人，嗣被告加入該人之LINE帳號後
    ，於同日15時50分至19時52分，有如下之對話(見偵卷第59
    至67頁)：
　　被告：您是哪間民營信貸？
　　對方：我是銀行代辦，專門做銀行信貸。
　　被告：哪間銀行呢？
　　對方：我有12間銀行配合(傳送載有台灣快貸網股份有限公
    司、黃建國之名片)
　　被告：但是我有跟花旗前置協商，不知道還能貸款嗎？但是
    我繳款都正常。只是最近需要用到錢。
　　對方：銀行有瑕疵，就看我們代辦人脈。我送件都是100%過
    件，過件才有代辦費收。
　　被告：利息應該很高吧。
　　對方：年利率7%。
　　被告：那我需要50萬貸款的出來嗎？代辦費很貴吧？
　　對方：50萬貸款下來收12000。
　　被告：每個月我需繳多少？
　　對方：50萬貸款7年一個月繳7,067。身分證、正反面、勞保
    異動書、聯徵資料、開戶銀行的存摺正面+內頁三頁(要看交
    易紀錄)，有幾個銀行都發給我。
　　被告：我沒有勞保異動書和聯徵資料，我有自然人卡。我的
    薪資是彰銀和第一銀。
　　對方：基本資料先給我申請額度。額度申請下來在討論補齊
    資料送件。
　　被告：(傳送身分證正、反面照片、存摺內頁)
　　對方：有自然人憑證，上網下載。
　　對方：額度申請下來了，請盡快補齊資料給我。聯徵比較要
    緊。
　　被告：你找的是哪間銀行？
　　對方：明天發給認識銀行主管討論送件。才決定送哪一間。
　　被告：我要50萬喔，可以嗎？
　　對方：額度申請50萬元。
　　被告：好。我明天去郵局，用好拍給你。那撥款是下周一嗎
    ？
　　對方：送件。對保。撥款要3天。
　　被告：好的，再跟我說哪家銀行是嗎？確定一定會辦到嗎？
　⒉對方復於110年5月21日10時20分傳送貸款人、電話、戶籍地
    址、公司名稱、地址、電話及聯絡人等基本資料樣張予被告
    填寫，被告填載其個人基本資料後回傳，其等於同日10時43
    分至17時17分，接續對話內容如下(見偵卷第70至78頁；本
    院卷第173至183頁)：
　　對方：我今天會找認識銀行主管討論送件，你後天下午三點
    跟我聯絡。
　　被告：郵局沒辦法辦理勞保異動書，聯徵資料辦好了需7天
    時間才收的到。
　　對方：我先找銀行談，你也申請。
　　被告：黃先生，希望能貸款的到50萬元，再麻煩了。因為家
    人得肺癌三期快到四期，沒勞健保也沒有保險，所以這筆錢
    很重要。再麻煩你了。如果是60萬元也可以的。
　　對方：銀行又不是我家。
　　被告：不好意思，再麻煩你。
　⒊被告於同年月23日12時50分至14時17分數次撥打語音電話予
    「黃建國」，於14時19分至同日18時40分其等對話如下(見
    本院卷第185至197頁)：　
　　被告：我可以還得起貸款每個月的金錢，再麻煩你幫忙一下
    。我相信你能幫到我，再麻煩你幫忙。
　　對方：50萬貸款5年，一個月9500。
　　被告：我相信你能幫到我，再麻煩請你幫忙。這是哪一家？
　　對方：主要是還款能力不足，陽信銀行說流水帳做好就放款
    ，所以我盡力去拜託副總幫忙。
　　被告：拜託你了，我很需要這筆錢。我還得起，請不用擔心
    。
　　對方：(傳送「林文龍」之LINE帳號。)林助理你好，我是甲
    ○○，張副總介紹。因為請黃建國辦理銀行貸款，銀行要求我
    做流水帳，請林助理幫忙。談好時間通知我。
　　對方：談好時間了嗎？
　　被告：我們有連絡上了，26號之前他的資料要完整給他，還
    要去跑銀行。
　　對方：我這邊銀行談好了，只要助理數據給我。送件!對保!
    撥款!
　　被告：還是要給你聯徵資料和勞保異動書對嗎？
　　對方：申請好了都給我。
　⒋被告於5月23日15時04分至19時51分與「林文龍」聯繫後，其
    等對話之情形略以(見偵卷第35至41頁)：
　　被告：林助理你好，我是甲○○，張副總介紹。因為請黃建國
    辦理銀行貸款，銀行要求我做流水帳，請林助理幫忙。
　　對方：請你到7-11雲端下載合約書，填寫清楚、簽字蓋章，
    拍照發給我。
　　被告：好，這樣對嗎？(傳送合約書)
　　對方：合約書都看清楚了嗎？第六項，律師說你打算貸款多
    少錢就填寫多少。
　　被告：(傳送填載貸款50萬元之合約書)
　　對方：好的，存摺封面拍給我確認。
　　被告：(傳送第一銀行及彰銀帳戶之封面照片)還需要甚麼再
    跟我說，林先生，謝謝您的幫忙。感謝。
  ⒌被告於同年5月24日向「林文龍」表示已將其名下彰銀帳戶予
    第一帳戶相互綁定，並詢問之後該如何配合，「林文龍」表
    示等其通知，被告於5月25日再次詢問「黃建國」、「林文
    龍」辦理之進度，其等之對話如下(見偵卷第42至54、78至7
    9頁；本院卷第197至203頁)：
　　(黃建國與被告於同日12時07分至12時35分之對話)
　　被告：(傳送勞保異動書)黃先生，除了陽信銀行還有別家的
    機會嗎？
　　黃建國：目前還沒有其他銀行回覆。
　　被告：林助理那邊也沒消息。
　　黃建國：沒有跟助理談好嗎？
　　被告：他沒說幾天幫我完成，我怕他時間會拖很久。他有回
    應我了。
　　黃建國：拜託助理盡快安排。
    (林文龍與被告於同日12時18分至21時54分之對話)
　　被告：林先生，請問你那裏要幾天才能幫我處理完成。
　　對方：是你一直沒時間配合財務安排，我這邊要2至3天。
　　被告：要一整天的時間嗎？我有上早班跟晚班，拜託助理盡
    快安排，財務的時間是甚麼時候？
　　對方：好的。
　　被告：再麻煩你的。感謝。　　
　　對方：明天早上7點，查詢餘額、列印明細表、拍照給我，
    你搞錯了。請你明天早上到ATM查詢餘額。列印明細後，拍
    照給我。
　　被告：恩好。
　⒍前述被告提供之對話內容擷圖，形式上與LINE之聊天頁面相
    符，並無任何偽造、變造之痕跡，應足認為真正。依上述其
    等對話內容可知，「黃建國」於對話開始即傳送快貸網股份
    有限公司之名片，向被告解說貸款相關之金額、分期方式、
    貸款年限、貸款年利率，每月核算應繳金額之貸款相關之內
    容後，復向被告要求提供身分證、勞保異動書、聯徵資料、
    開戶金融機構之存摺及交易明細照片檔案以供審核，其內容
    足以看出被告確曾與「黃建國」之人商談貸款金額之借貸流
    程，而對方也要求被告提出相關財務證明，以為後續還款能
    力及風險評估之用，均核與一般金融機構借貸時評估風險之
    徵信作業相似，是被告辯稱其誤信對方係一般借貸業者，尚
    屬有據。且依被告與「黃建國」之對話內容可見，被告一再
    詢問是否可通過申貸、申辦進度，並保證可依約還款，進而
    配合「黃建國」之人提供本人及其家屬個人資料、勞保異動
    書、聯徵資料、金融機關開戶之存摺與內頁交易情形等，可
    見被告當時財務確屬困窘，有資金迫切需求孔急，始於聯繫
    後順應「黃建國」之要求一一提出其個人及家屬之基本資料
    ，待「黃建國」向被告表示因還款能力評估不足而需製作流
    水帳之際，被告僅能曲意配合而已。準此，「黃建國」之人
    顯係詐欺集團之成員或係助力者，虛應同意貸款，並逐步設
    下陷阱，誘使被告入殼，進一步配合詐欺集團之運作。而被
    告當時主觀之意念僅圖求即時貸得款項應急，已無閒瑕考慮
    其他想法或防備警覺之心。被告所辯誤信「黃建國」為承貸
    款業務者且可為其申辦貸款及因而提供彰銀帳戶資料，並提
    領款項等語，信而有徵，並非出於虛佞，應可採信。
　⒎嗣後，「貸款達人黃建國」以被告帳戶需做流水帳為由，將
    其轉介予自稱「林文龍」之助理，被告再提供其身分證、彰
    銀帳戶之照片予「林文龍」，「林文龍」要求被告本件借貸
    需至7-11便利商店下載合約書，並應將合約書填寫清楚、簽
    字蓋章後再行回傳，並教導被告如何填寫，被告前往下載後
    確實依要求填載「金貿資產合作協議書」，並在其上蓋章，
    將之拍照傳送予「林文龍」，「林文龍」始向其表示「會請
    財務安排」等情，有前開LINE通訊軟體翻拍照片在卷可稽（
    偵卷第27頁至第36頁）；而觀諸該合約書，係有關金貿資產
    管理顧問有限公司（下簡稱：金貿公司）如何協助被告爭取
    銀行融資撥款、被告應如何加以配合、被告如成功過件後需
    支付金貿公司多少報酬、被告如有違約情形所需支付之違約
    金及擔負之法律責任等內容，該協議書並蓋有金貿公司之大
    印及律師之簽章等事實，有該合約書可參（偵卷第26頁）。
    準此，被告相信「貸款達人黃建國」之貸款話術，進而與「
    林文龍」接洽，以審慎之態度依「林文龍」之要求下載、簽
    訂合約書再行回傳，該合約書內容對於雙方所應負擔之權利
    義務均予詳載並蓋有公司大印與律師見證章，以釐清雙方之
    權利義務，是以，詐騙集團以上開方式逐步營造協助貸款流
    程，讓被告因上開過程而相信該「貸款達人黃建國」、「林
    文龍」之說法及合約書效力，認合約公司所屬之助理「林文
    龍」對其所為之要求，確實係為協助其取得銀行融資貸款，
    而不疑有他，因而落入詐騙集團之圈套，尚與遽難認被告所
    辯不足採信。　
　㈤參以，再參以詐欺集團詐騙手法日新月異，縱然政府、金融
    機構與媒體已大肆宣導、報導，仍屢屢發生受騙之案件，其
    中被害者亦不乏有高學歷、收入優渥或具相當社會經驗之人
    ，受騙原因亦甚有不合常情者。若一般人會因詐騙集團引誘
    而陷於錯誤，進而交付鉅額財物，則金融帳戶持有人因相同
    原因陷於錯誤，交付存摺、金融卡、密碼等資料，誠非難以
    想像，自不能以吾等客觀常人智識經驗為基準，遽而推論交
    付帳戶者必具有相同警覺程度、對構成犯罪之事實必有預見
    。又提供或販賣金融帳戶予詐欺集團將會遭受刑事追訴，業
    經政府多方宣導周知，多數犯罪者亦因此遭到司法判刑制裁
    ，因此詐欺集團益發不易藉由傳統收購手法蒐集人頭金融帳
    戶，遂改弦易轍，以迂迴或詐騙手法取得金融機構帳戶，故
    邇來詐騙集團藉由刊登廣告，利用亟需用錢之人，因有不良
    信用紀錄或苦無資力提供擔保，無法順利向一般金融機構借
    貸，而以代辦貸款為名義，藉此詐取金融帳戶資料者，不乏
    其例；此由政府曾在電視媒體上製播呼籲辦理貸款者小心防
    詐之宣導短片，各大報紙亦於分類廣告欄位旁一再提醒讀者
    切勿交付金融帳戶金融卡、存摺及密碼等語，即可明證確有
    民眾因辦理貸款而受詐騙交付帳戶資料之情形；故在經濟拮
    据之情形下，因辦理貸款過於急切，實難期待一般民眾均能
    詳究細節、提高警覺而免遭詐騙、利用，且一般人對於社會
    事物之警覺性或風險評估，常因人而異，此觀諸詐騙集團之
    詐騙手法雖經政府大力宣導及媒體大幅報導，受騙案件仍屢
    見不鮮，倘人人均有如此高度之智慧辨別真偽，則社會上何
    來眾多詐欺犯罪之受害者。是被害者除遭詐騙一般財物外，
    亦有可能遭人詐騙金融機構存摺、金融卡、密碼等物，自不
    得遽以認定辦理貸款者交付金融帳戶存摺、金融卡及密碼等
    資料或提交贓款即有參與或幫助詐款取財、洗錢之認知及故
    意。審之被告提供彰銀帳戶資料時，年為45歲，自稱高職美
    容科畢業，畢業後均從事百貨化妝品工作（本院卷第143頁
    ），可知被告工作環境尚屬單純，社會歷練單一，且被告與
    「黃建國」、「許文龍」聯繫時，正值被告需款孔急之際，
    佐以被告之前未曾有交付金融帳戶之幫助詐欺取財案件經法
    院判決之前科紀錄，此有臺灣高等法院被告前案紀錄表附卷
    可參，且從詐欺集團常用「製造金流、美化帳戶」之手法，
    輕易騙取他人帳戶存摺等資料，顯見不少人均認為個人金融
    帳戶如有高額現金匯入，可能較易獲得金融機構同意辦理個
    人貸款，才會成為詐欺集團慣用之詐術手段，是被告因一時
    思慮不周，受對方欺矇而誤信「黃建國」、「林文龍」及提
    供「律師李怡珍」簽章之「委託合約書」，佯稱「製造金流
    、美化帳戶，以便通過銀行貸款門檻」之手法細膩、計劃周
    詳之詐欺手法等情為真，因而提供彰銀案帳戶資料及提交贓
    款，核屬可能，則被告案發當時未必具有一般人之警覺程度
    ，其是否能洞悉上開詐欺集團之技倆，顯非無疑義，被告自
    稱其一時未予查證，而誤信詐欺集團之說詞，進而提供其帳
    戶資料以便貸款及提交贓款等語，與常情實無重大違背之處
    。況且，若被告有意提供自己帳戶容任詐欺集團不法使用，
    當知此舉將使詐欺集團得以隱身幕後，享受鉅額不法暴利，
    自己卻將承受遭檢警追查而負擔刑責之高度風險，豈有不於
    交付帳戶資料之同時，索取相當對價之理？然被告於除提交
    贓款25萬元之外，並無其他獲得任何報酬，而公訴人亦未舉
    證證明被告由上揭行為從中獲取利益，被告顯無與詐欺集團
    同為詐欺取財及洗錢犯行之動機。是在被告未獲得任何報酬
    或利益之情形下，倘其如對於所有帳戶可能遭詐欺集團使用
    一情可得而知，應無甘犯刑責、自陷囹圄，平白將上開彰銀
    帳戶、及其餘之第一銀行帳戶資訊提供予他人使用之理，由
    此更徵被告主觀上並無預見其提供上開帳戶資料時，會遭詐
    欺集團作為人頭帳戶之用。綜上，審酌被告為資金需求者之
    弱勢地位，其因申辦貸款而受騙致提供其上開銀行帳戶，並
    誤認本案被害人匯入款項係詐欺集團為美化其帳戶之用，進
    而依詐欺集團指示提領款項，並將款項交付予詐欺集團指定
    之人，難認其主觀上可預見自稱「黃建國」、「林文龍」之
    人可能將上開帳戶供作詐騙本案被害人之用，亦無從逕認被
    告與該詐欺集團有詐欺取財與洗錢之犯意聯絡與行為分擔至
    明。
五、綜上所述各情，本案尚難排除被告係遭詐欺集團成員騙取帳
    戶、領取及提交贓款之可能性，本院審酌檢察官所舉認被告
    涉犯詐欺取財、洗錢罪嫌所憑之證據，尚未達於通常一般之
    人均不致有所懷疑，而得確信被告為有罪之心證程度，本院
    無從形成被告有罪之確信，依「罪證有疑，利於被告」原則
    ，應為有利於被告之認定。從而，本件不能證明被告犯罪，
    應為無罪之判決。
據上論斷，應依刑事訴訟法第301條第1項，判決如主文。
本案經檢察官丙○○聲請簡易判決處刑，檢察官吳宗光到庭執行職
務。　
中　　華　　民　　國　　111 　年　　8 　　月　　10　　日
　　　　　        刑事第十三庭審判長法  官  陳昭筠
                                    法  官  林建良
                                    法  官  陳幽蘭
以上正本證明與原本無異。
如不服本判決，應於收受判決後20日內向本院提出上訴書狀，並
應敘述具體理由；其未敘述上訴理由者，應於上訴期間屆滿後20
日內向本院補提理由書（均須按他造當事人之人數附繕本），「
切勿逕送上級法院」。
    　　　　　　　　　　　　　　　  書記官  陳冠云
中　　華　　民　　國　　111 　年　　8 　　月　　12　　日